【裁判字號】    95,訴,1127
【裁判日期】    950821
【裁判案由】    詐欺等
【裁判全文】
臺灣彰化地方法院刑事判決              95年度訴字第1127號
公  訴  人  臺灣彰化地方法院檢察署檢察官
被      告  乙○○
選任辯護人  黃仕勳律師
上列被告因詐欺案件，經檢察官提起公訴（九十五年度偵字第五
二九一號），本院裁定依簡式審判程序判決如下：
    主  文
乙○○共同常業詐欺，處有期徒刑壹年肆月。緩刑參年。
扣案之匯款資料紙條壹張、行動電話機具貳具、偽造「張修賢」
印章壹顆、偽造「張新榮」駕駛執照壹張、郵政存簿儲金提款單
上偽造之「張修賢」印文壹枚及郵政國內匯款單上偽造之「張修
育」署押壹枚均沒收。
    事  實
一、乙○○於民國九十五年五月間加入洪森源（由臺灣彰化地方
    法院檢察署檢察官另案偵辦中）及其他不詳姓名、年籍成年
    人所組成之詐騙集團，並共同基於為自己不法所有之意圖，
    詐取他人財物並以之為常業。其分工模式為先透過該詐騙集
    團之成員利用電話向一般民眾謊稱其銀行帳戶遭凍結等不實
    訊息之方式，使接獲電話之民眾陷於錯誤，而匯款至該詐欺
    取財集團事先以不詳方式取得之人頭帳戶內後，乙○○再負
    責持該人頭帳戶之印章、存摺等資料前去金融機構提款、匯
    款，即擔任俗稱車手之工作，並從中獲得報酬多次。另乙○
    ○為避免上開犯行遭查獲，乃與洪森源共同基於偽造特種文
    書之犯意聯絡，於九十五年五月間，由乙○○提供其本人之
    照片予洪森源，再由洪森源將乙○○之照片貼在其於不詳時
    、地所偽造，其上印有偽造「交通部駕駛執照製發之章」印
    文之駕駛執照上，而偽造「張新榮」駕駛執照一張，足以生
    損害於公路監理機關對駕駛執照管理之正確性及張新榮。嗣
    於九十五年六月六日十七時許，民眾甲○○接到上開詐騙集
    團之詐騙電話，稱其中國信託商業銀行之帳戶遭凍結，必須
    前往銀行辦理網路轉帳才能解除，使甲○○不疑有他而陷於
    錯誤，遂依該詐騙集團成員之指示，前往銀行辦理網路轉帳
    ，而將新臺幣（下同）八十五萬元之款項匯入上開詐騙集團
    所指定之臺中南和路郵局帳戶（戶名：張修賢；局號：00
    00000號；帳號：0000000號），後因甲○○察
    覺有異即於當日向臺北市政府警察局松山分局松山派出所報
    案，警方旋通報將該帳戶列為警示帳戶。嗣於九十五年六月
    六日二十時許，洪森源駕駛車牌號碼：五五九九—ＨＹ號自
    用小客車搭載乙○○至位於彰化縣彰化市○○路一三○號之
    彰化光復路郵局前，由洪森源交付前揭郵局存摺、匯款資料
    紙條一張及其偽造之「張修賢」印章一顆、「張新榮」駕駛
    執照一張等物予乙○○，再由乙○○基於與上開詐騙集團成
    員共同行使偽造私文書之犯意聯絡而持至光復路郵局內，在
    郵局提供之郵政存簿儲金提款單及郵政國內匯款單上填載日
    期、金額、帳號、匯款人及受款人等項目，並在提款單上偽
    造「張修賢」之印文一枚及匯款單上偽造「張修育」（其因
    一時緊張而筆誤）之署押一枚，而偽造上開二份私文書後，
    連同上開存摺持向某光復路郵局承辦人員行使，欲提領並轉
    匯該帳戶內之七十五萬元款項至陳啟宏之郵局帳戶內（局號
    ：0000000號，帳號：0000000號），足以生
    損害於張修賢及中華郵政股份有限公司對客戶存款管理之正
    確性。嗣因上開張修賢帳戶已列為警示帳戶，經該郵局承辦
    人員察覺有異而報警處理，乙○○旋於該日二十時二十分許
    ，在該郵局內為警當場查獲，並扣得上開郵局存摺、提款單
    、匯款單、偽造之「張修賢」印章一顆、偽造之「張新榮」
    駕駛執照一張、ＳＩＭ卡二張及其所有供犯本案所用之匯款
    資料紙條一張、與洪森源等詐騙集團成員聯絡擔任車手事宜
    之行動電話機具二具等物。
二、案經甲○○訴由彰化縣警察局彰化分局報告臺灣彰化地方法
    院檢察署檢察官偵查起訴。
    理  由
一、訊據被告乙○○對於上開犯罪事實坦承不諱，核與被害人即
    證人甲○○於警詢時證述之情節相符，並有如事實欄所載之
    郵局存摺、提款單、匯款單、偽造之「張修賢」印章一顆、
    偽造之「張新榮」駕駛執照一張、ＳＩＭ卡二張、匯款資料
    紙條一張及行動電話機具二具扣案足資佐證，足徵被告之自
    白與事實相符。綜上，本件事證已臻明確，被告上開犯行堪
    以認定。
二、按刑法上所謂常業犯，係指反覆以同種類行為為目的之社會
    活動之職業性犯罪而言，至於犯罪所得之多寡，是否恃此犯
    罪為唯一之謀生職業，則非所問，縱令兼有其他職業，仍無
    礙於該常業犯罪之成立（最高法院八十五年台上字第五一○
    號判例參照）。查被告乙○○所參與之前開詐騙集團，成員
    有多人，彼此分工合作，具有相當之組織規模，犯罪時間長
    達一個月左右，期間反覆多次實施如前所示之同種類行為為
    目的之社會活動之職業性詐欺犯罪，分工嚴密，所得菲薄，
    其等恃此營生之意甚明，顯係以詐欺為常業無誤。再查被告
    行為後，刑法常業詐欺罪業已刪除，是被告等犯後法律已有
    變更，而刑法第三百三十九條之普通詐欺罪，其法定本刑為
    五年以下有期徒刑、拘役或科或併科一千元以下罰金；而修
    正前之刑法第三百四十條之常業詐欺罪其法定本刑為一年以
    上七年以下有期徒刑，得併科五萬元以下罰金。本件被告詐
    欺取財之行為有數次，若依新法各別多次論斷詐欺取財之結
    果（即數罪併罰），其刑度顯較修正前刑法第三百四十條常
    業詐欺取財罪為重，經比較新舊法結果，新法之規定對被告
    並無較為有利情形，仍應依刑法第二條第一項前段之規定，
    即適用被告行為時之修正前刑法第三百四十條之常業詐欺取
    財罪處罰。再被告上開偽造駕駛執照及行使偽造提款單、匯
    款單之行為，另犯刑法第二百十二條偽造特種文書、第二百
    十六條、第二百十條之行使偽造私文書罪。其偽造印章、印
    文、署押乃偽造私文書之階段行為；又其偽造私文書之低度
    行為應為行使偽造私文書之高度行為所吸收，均不論罪。被
    告就上開犯行，與洪森源及其他不詳姓名、年籍之詐騙集團
    成員間，有犯意之聯絡及行為之分擔，依修正前刑法第二十
    八條之規定，均為共同正犯。又查被告行為後，刑法第五十
    五條牽連犯之規定，亦經刪除。被告所犯上開三罪，倘依修
    正前即行為時之規定，具有牽連犯之關係，應從一重處斷；
    而依修正後之刑法既已刪除牽連犯之規定，則被告所犯上述
    三罪即應予以分論併罰，是經比較新舊法之結果，新法之規
    定對被告並無較為有利情形，仍應依刑法第二條第一項前段
    之規定，即適用被告行為時之修正前刑法第五十五條牽連犯
    之規定，從一重論以修正前刑法第三百四十條之常業詐欺取
    財罪。爰審酌被告正值壯年，不思循合法途徑獲取報酬，竟
    因貪圖一己之私利，而加入詐騙集團負責提領該集團之詐騙
    所得，雖未親自為詐騙行為，然其所為掩護詐騙集團內部核
    心份子得以在幕後毫無忌憚，以前揭不法手段詐騙無防備心
    之被害人等之巨額金錢，令被害人等之辛苦所得瞬間化為泡
    影，且求償無門，造成社會上詐欺犯罪橫行，對社會治安影
    響甚鉅，惟犯後坦承犯行，並積極與被害人甲○○達成和解
    等一切情狀，量處如主文所示之刑，以示懲儆。末查，被告
    行為後，刑法關於緩刑要件及義務之規定亦經修正，惟此部
    分非屬行為可罰性之變更，若欲諭知緩刑，自應依裁判時法
    即修正後之規定諭知，合先敘明，是以本院審酌被告前未曾
    因故意犯罪受有期徒刑以上刑之宣告，有臺灣高等法院被告
    前案紀錄表、臺灣彰化地方法院檢察署刑案資料查註紀錄表
    各一份在卷可考，其因一時失慮，致罹刑典，經此偵審程序
    及論罪科刑後，應知所警惕而無再犯之虞，參以被告已與被
    害人甲○○達成和解，深具悔意等情，認本件被告所宣告之
    刑，以暫不執行為適當，爰併依修正後刑法第七十四條第一
    項第一款諭知緩刑三年，以勵自新。扣案之偽造「張修賢」
    印章一顆及郵政存簿儲金提款單上偽造之「張修賢」印文一
    枚、郵政國內匯款單上偽造之「張修育」署押一枚，均應依
    刑法第二百十九條之規定宣告沒收；匯款資料紙條一張、行
    動電話機具二具為被告所有供犯本案所用之物，偽造「張新
    榮」駕駛執照一張為被告犯罪所得之物，爰分別依刑法第三
    十八條第一項第二、三款之規定宣告沒收。至其餘扣案物，
    並非違禁物，又非屬被告或其他詐騙集團成員所有，故另不
    為沒收之諭知，附此敘明。
據上論斷，應依刑事訴訟法第二百七十三條之一第一項、第二百
九十九條第一項前段，刑法第二條第一項前段、第二十八條（修
正前）、第二百十二條、第二百十六條、第二百十條、第三百四
十條（修正前）、第五十五條（修正前）、第七十四條第一項第
一款、第三十八條第一項第二款、第三款、第二百十九條，罰金
罰鍰提高標準條例第一條前段，判決如主文。
本案經檢察官何蕙君到庭執行職務。
中    華    民    國    95    年    8     月    21    日
                        臺灣彰化地方法院刑事第一庭
                                      法  官    紀佳良
以上正本證明與原本無異。
如不服本判決，應於判決送達後10日內，向本院提出上訴狀（須
附繕本）。
告訴人或被害人對於判決如有不服具備理由請求檢察官上訴者，
其上訴期間之計算係以檢察官收受判決正本之日期為準。
中    華    民    國    95    年    8     月    21    日
                                      書記官    陳錫威
附錄論罪科刑法條：
刑法第三百四十條：
以犯第三百三十九條之罪為常業者，處一年以上七年以下有期徒
刑，得併科五萬元以下罰金。


司法院資訊處製作；財團法人民間司法改革基金會備份。
